臺灣桃園地方法院刑事判決　　　　　　　95年度訴字第2429號
公　訴　人　台灣桃園地方法院檢察署檢察官
被　　　告　乙○○
　　　　　　　　　　國民
選任辯護人　呂傳勝律師
　　　　　　呂丹琪律師
被　　　告　己○○
　　　　　　　　　　國民
指定辯護人　本院公設辯護人丙○○
被　　　告　戊○○
　　　　　　　　　　國民
　　　　　　　　　　現另案於臺灣臺東監獄岩灣分監執行中
選任辯護人　林仕訪律師
被　　　告　辛○○
　　　　　　　　　　國民
　　　　　　　　　　現另案於臺灣彰化監獄執行中
選任辯護人　劉哲睿律師
被　　　告　壬○○
　　　　　　　　　　國民
　　　　　　　　　　現另案於臺灣桃園監獄執行中
指定辯護人　本院公設辯護人丙○○
被　　　告　癸○○
　　　　　　　　　　國民
　　　　　　　　　　現另案於台灣新竹戒治所強制戒治中
選任辯護人　陳錦川律師
上列被告因強盜等案件，經檢察官提起公訴（95年度偵字第2000
6號），本院判決如下：
    主  文
乙○○共同以非法方法，剝奪人之行動自由，處有期徒刑拾月，
減為有期徒刑伍月，如易科罰金，以新臺幣壹仟元折算壹日。又
在公共場所賭博財物，處罰金新臺幣陸仟元，如易服勞役，以新
臺幣壹仟元折算壹日，減為罰金新臺幣參仟元，如易服勞役，以
新臺幣壹仟元折算壹日。
己○○共同以非法方法，剝奪人之行動自由，累犯，處有期徒刑
捌月，減為有期徒刑肆月，如易科罰金，以新臺幣壹仟元折算壹
日。
戊○○共同以非法方法，剝奪人之行動自由，累犯，處有期徒刑
捌月，減為有期徒刑肆月，如易科罰金，以新臺幣壹仟元折算壹
日。又以強暴使人行無義務之事，累犯，處有期徒刑肆月，如易
科罰金，以新臺幣壹仟元折算壹日，減為有期徒刑貳月，如易科
罰金，以新臺幣壹仟元折算壹日。應執行有期徒刑伍月，如易科
罰金，以新臺幣壹仟元折算壹日。
辛○○共同以非法方法，剝奪人之行動自由，處有期徒刑伍月，
如易科罰金，以新臺幣壹仟元折算壹日，減為有期徒刑貳月又拾
伍日，如易科罰金，以新臺幣壹仟元折算壹日。
壬○○共同以非法方法私行拘禁，剝奪人之行動自由，累犯，處
有期徒刑陸月，如易科罰金，以新臺幣壹仟元折算壹日，減為有
期徒刑參月，如易科罰金，以新臺幣壹仟元折算壹日。
癸○○共同以非法方法，剝奪人之行動自由，處有期徒刑肆月，
如易科罰金，以新臺幣壹仟元折算壹日，減為有期徒刑貳月，如
易科罰金，以新臺幣壹仟元折算壹日。
    事  實
一、己○○前於民國九十二年間因施用毒品，違反毒品危害防制
    條例案件，經法院判處有期徒刑六月確定，於九十三年十一
    月十九日執行完畢。戊○○前於九十一年間因違反毒品危害
    防制條例案件，經法院判處有期徒刑十月確定；復於九十三
    年間又因違反毒品危害防制條例，經法院判處有期徒刑八月
    確定；同年再因竊盜案件，經法院判處有期徒刑五月確定，
    經接續執行，於九十三年十二月九日縮短刑期假釋出監，迄
    九十四年五月九日縮刑期滿，因假釋未經撤銷視為執行完畢
    。壬○○前於九十四年間，因贓物案件，經法院判處有期徒
    刑四月確定，甫於九十五年九月七日易科罰金執行完畢。
二、緣乙○○攜帶女友庚○○於九十五年九月二日晚上某時，在
    位於桃園縣桃園市○○路七四三號「茶自點餐飲店」之公眾
    得出入之場所內消費，適遇綽號「金剛」之丁○○，經丁○○邀請乙○○以撲克牌與丁○○、甲○○共同賭博財物（甲○○及丁○○之賭博罪嫌，本院依職權告發），乙○○於最
    後一注牌即一次賭輸甲○○新臺幣（下同）八萬七千元，經
    當場協商，甲○○要求乙○○先給付四萬元，另由丁○○為
    乙○○代墊一萬元，再免除零頭七千元，尚欠三萬元賭債，
    允諾乙○○日後領薪時給付，乙○○即差女友庚○○回庚○○家中先商借現金三萬元，加上乙○○、庚○○身上湊得之
    一萬元，當日即先給付甲○○四萬元，加上丁○○承諾代墊
    之一萬元，尚欠甲○○三萬元。嗣乙○○懷疑當日甲○○、
    丁○○係設局詐賭，加上甲○○又以行動電話簡訊索討催債
    ，乙○○心有不甘，遂透過其女友庚○○，向未曾謀面之庚○○之叔叔己○○商量，希望「教訓」甲○○、丁○○，乙○○因而向己○○陳述遭詐賭之經過，並告知已經給付甲○○四萬元，甲○○仍然追討後續餘款，己○○因而找來友人
    戊○○，以及本即認識丁○○之壬○○，戊○○又邀集辛○○、癸○○。乙○○與己○○，己○○與戊○○、壬○○、
    辛○○及癸○○，共同基於剝奪人之行動自由之犯意聯絡，
    己○○先要乙○○誆稱協調債務為由，以0000000000號行動
    電話傳送簡訊，計誘甲○○於同年九月九日晚上十時許，駕
    駛車號4001-LR 自小客車到達「茶自點餐飲店」前，乙○○
    則駕一部自小客車搭載不知情之女友庚○○先在現場等候，
    己○○、戊○○、壬○○、辛○○及癸○○旋即出現，己○○駕一部墨綠色國瑞廠牌之自用小客車，其上搭載壬○○，
    戊○○另駕駛一部白色BMW 廠牌之自用小客車，其上搭載辛○○、癸○○，二部自小客車以包抄方式，分別停在甲○○
    上述車輛之前方及左方，以限制甲○○之行動自由，乙○○
    雖不知己○○會找來這麼多人，惟祇要能達到喝阻甲○○繼
    續向其索討後續債務之目的，仍不違反其本意，而與戊○○
    、壬○○、辛○○及癸○○同有犯意聯絡，己○○、戊○○
    當場要求甲○○找出「金剛」，甲○○不從，戊○○表示先
    至桃園縣龜山鄉下湖16之2 號山區之鐵皮工寮談判，甲○○
    見人多勢眾，不得不從，遂由戊○○坐上甲○○之自小客車
    ，指示甲○○駕車，己○○、壬○○駕同部車，辛○○駕戊○○之自小客車搭載癸○○，乙○○駕車搭載庚○○，共同
    尾隨至桃園縣龜山鄉下湖十六之二號之鐵皮工寮繼續剝奪甲○○之行動自由，要甲○○坦承詐賭，其間甲○○並遭己○○、辛○○徒手毆打身體，壬○○持煙灰缸敲擊甲○○頭部
    （傷害部分業據甲○○撤回告訴），甲○○祇有回以詐賭係
    「金剛」之主意，並連絡「金剛」前來，甲○○以其手機與
    「金剛」連繫，待「金剛」丁○○來電表示已到山下，需人
    帶路，且為利「金剛」辨識，癸○○經甲○○之同意，持甲○○之手機，駕甲○○之自小客車下山接「金剛」，己○○
    、壬○○、辛○○即至隔壁房間休息，乙○○於屋外等候，
    僅留戊○○一人與甲○○在房間內。戊○○竟另基於使人無
    義務之事之犯意，要求甲○○將隨身攜帶之三萬五千元當場
    交付戊○○，用以相抵乙○○之前已給付之四萬元損失，並
    告知就當作甲○○當日尚贏五千元等語，甲○○因遭剝奪行
    動自由及毆打之強暴手段，祇有照辦，戊○○再至鐵皮屋外
    ，將三萬五千元轉交乙○○收受。嗣於同日晚間十一時許，
    癸○○下山後即未返回，而遭丁○○控制行動，丁○○並與
    七、八名姓名年籍不詳之成年男子共同毆打癸○○，且丁○○藉此作為釋放甲○○之交換條件，戊○○遂與乙○○於同
    日晚間十一時十五分許，共同帶甲○○下山，將甲○○釋放
    ，共計剝奪甲○○行動自由約一小時餘。又甲○○經釋放後
    ，亦參與毆打癸○○，並去電要求戊○○返還先前自其身上
    取走之三萬五千元，戊○○、乙○○照辦歸還該三萬五千元
    後，癸○○始被釋放，癸○○並受有左面頰瘀紅腫三三公
    分，併左眼結膜下出血，頸部瘀紅二二公分，及一０．
    三公分，左前臂瘀紅０．三０．三公分傷口四處，左前額
    瘀腫三二公分，頭皮腫脹三三公分，及二二公分等身
    體傷害（癸○○向本院提起傷害罪嫌告訴部分不合法，至癸○○堅稱於偵查中已提出告訴，涉及傷害罪是否得偵查起訴
    ，檢察官應予詳查；丁○○所涉妨害自由罪嫌，本院另依職
    權告發）。嗣經甲○○報警處理，而查獲上情。
三、案經甲○○訴由桃園縣警察局桃園分局報請臺灣桃園地方法
    院檢察署檢察官偵查起訴。
    理  由
壹、關於證據能力部分
一、關於被告以外之人（含共同被告）於審判外之陳述
　(一)按我國於九十二年九月一日之後，改採所謂「改良式當事人
  　進行原則」，配合對於證人、鑑定人交互詰問之程序規定，
    於證據法則上，引進英美法系關於「傳聞法則」之規定，而
    與原有大陸法系之直接審理原則，並列規定於刑事訴訟法第
    一百五十九條：「被告以外之人於審判外之言詞或書面陳述
    ，【除法律有規定者外】，不得作為證據」，並於同法第一
    百五十九條之一至之五，明定有傳聞法則之例外規定。「傳
    聞法則」與前述基於「嚴格證明法則」所要求之「法定證據
    方法」（及「法定調查證據程序」）限制，均屬於「證據能
    力」有無之要件，是以「傳聞法則之例外規定」適有可能違
    反「嚴格證明法則」，以「證人」之法定調查方法為例，證
    人依法應「具結」並以「交互詰問」之方式調查其證言，否
    則依法應具結而未具結，其證言自無證據能力，不得作為證
    據（刑事訴訟法第一百五十八條之三參見），惟如符合傳聞
    法則之例外，證人於審判外之警詢筆錄，仍具證據能力（刑
    事訴訟法第一百五十九條之三及之五參見），惟警詢程序中
    之證人依法無須具結，是以其證言筆錄，雖未具結，惟於審
    判程序中已合法例外具證據能力。同樣之情形，證人於審判
    外在檢察官或其他程序中法官前之陳述筆錄，雖依法應具結
    ，惟因偵查程序中，一方當事人之檢察官即為訊問者，客觀
    上不可能踐行「交互詰問」，而其他程序中之法官前陳述（
    例如民事訴訟或少年事件程序等），依法亦不必以「交互詰
    問」方式為訊問，甚或該等證人於陳述時，所涉及之被告根
　　本不在場，自無可能對之質問或詰問，惟刑事訴訟法第一百
  　五十九條之一第一項、第二項，仍分別為「審判外向法官所
    為之陳述，得為證據」及「於偵查中向檢察官所為之陳述，
    除顯有不可信之情況者外，得為證據」之例外具證據能力之
    規定。凡此傳聞法則之例外規定，固然有違「嚴格證明法則
　　」之法定調查證據方法（未行交互詰問），惟所謂「交互詰
    問」規定，係指當事人雙方依據刑事訴訟法第一百六十六條
  　以次規定，所為之「輪流訊（詢）問」，其目的在透過被證
    人指控不利事項之被告之「反詰問」，以檢驗證人證言之可
    信性，換言之，其目的在發現證人證言之真實性，傳聞法則
    之發源國美國，該國學者證據法大師Wigmore 即採取所謂「
    真實性理論」 (Reliability Theory) ，而美國聯邦最高法
    院亦曾於多件判決中宣示採取此項見解。我學者認為此說有
    將傳聞法則憲法化之意味，在證據法稱「傳聞法則」，在憲
    法則易名為「對質詰問權」（參見王兆鵬，刑事訴訟講義，
    二００五年九月，初版，第六一四頁）。換言之，要求被告
    對證人行交互詰問，無寧係在保障被告之「對質詰問權」。
　(二)再按刑事被告「詰問」證人之權利，不論於英美法系或大陸
  　法系之國家，其刑事審判制度，不論係採當事人進行模式或
    職權進行模式，皆有規定（如美國憲法增補條款第六條、日
    本憲法第三十七條第二項、日本刑事訴訟法第三百零四條、
    德國刑事訴訟法第二百三十九條）。西元一九五○年十一月
    四日簽署、一九五三年九月三日生效之歐洲人權及基本自由
    保障公約（European Convention for the Protection of
    Hum an Rights and Fundamental Freedom） 第六條第三項
    第四款及聯合國於一九六六年十二月十六日通過、一九七六
    年三月二十三日生效之公民及政治權利國際公約（Internat
    ional Covenant on Civil and Political Rights）第十四
    條第三項第五款，亦均規定：凡受刑事控訴者，均享有詰問
    對其不利之證人的最低限度保障。足見刑事被告享有詰問證
    人之權利，乃具普世價值之基本人權。在我國憲法上，不但
    為第十六條之訴訟基本權所保障，且屬第八條第一項規定「
    非由法院依法定程序不得審問處罰」、對人民身體自由所保
    障之正當法律程序之一種權利。釋字第三八四號解釋、第五
    八二號解釋參見。釋字第五八二號解釋並謂：此等憲法上權
    利之制度性保障，有助於公平審判（釋字第四四二號、第四
    八二號、第五一二號解釋參照）及發見真實之實現，以達成
    刑事訴訟之目的。足見與前述美國證據法大師Wigmore ，及
    該國聯邦最高法院判決所宣示之「真實性理論」不謀而合，
    並同時扣緊被告憲法上「對質詰問權」之保障。
　(三)最高法院自九十四年七月間起，亦有多件判決，「呼應」大
  　法官釋字第五八二號解釋意旨，以被告對質詰問權是否於審
    判外經確保之方式，實質上限縮刑事訴訟法第一百五十九條
    之一至第一百五十九條之三規定之適用，茲抄錄該等判決意
    旨如下（【】為本院所自行附加）：「按刑事訴訟法為保障
    被告受公平審判及發現實體真實，於民國九十二年二月六日
    修正及增訂公布施行之前及之後，對於人證之調查均採言詞
    及直接審理方式，並規定被告有與證人對質及詰問證人之權
    利，其中被告之對質詰問權，係屬憲法第八條第一項規定『
    非由法院依法定程序不得審問處罰』之正當法律程序所保障
    之基本人權及第十六條所保障之基本訴訟權，不容任意剝奪
    ；故法院於審判中，除有法定情形而無法傳喚或傳喚不到或
    到庭後無正當理由拒絕陳述者外，均應依法定程序傳喚證人
    到場，命其具結陳述，並通知被告，使被告有與證人對質及
    詰問之機會，以確保被告之對質詰問權；否則，如僅於審判
    期日向被告提示該證人未經對質詰問之審判外陳述筆錄或告
    以要旨，被告之對質詰問權即無從行使，無異剝奪被告該等
    權利，且有害於實體真實之發現，其所踐行之調查程序，即
    難謂適法，該審判外之陳述，不能認係合法之證據資料。又
    刑事訴訟法第一百五十九條之一至第一百五十九條之二所稱
    得為證據之被告以外之人於審判外向法官所為之陳述，以及
    於偵查中向檢察官所為之陳述，係指【已經被告或其辯護人
    行使反對詰問權者】而言，如法官於審判外或檢察官於偵查
    中訊問被告以外之人之程序，未予被告或其辯護人行使反對
    詰問權之機會，除有刑事訴訟法第一百五十九條之三所列各
    款之情形以外，【均應傳喚該陳述人到庭使被告或其辯護人
    有行使反對詰問權之機會，否則該審判外向法官所為陳述及
    偵查中向檢察官所為陳述，仍不具備適法之證據能力】。又
    同法第一百五十九條之二規定：『被告以外之人於檢察事務
    官、司法警察官或司法警察調查中所為之陳述，與審判中不
    符時，其先前審判外之陳述具有較可信之特別情況，且為證
    明犯罪事實存否所必要者，得為證據』，其所謂『被告以外
    之人於檢察事務官、司法警察官或司法警察調查中所為之陳
    述，與審判中不符時』，係指被告以外之人於審判中，以證
    人身分依法定程序到場具結陳述，並接受被告之詰問，而其
    陳述與先前在檢察事務官、司法警察官或司法警察調查中所
    為之陳述不符時而言。如被告以外之人未於審判中以證人身
    分依法定程序到場具結陳述，並接受被告之詰問，其於檢察
    事務官、司法警察官或司法警察調查中所為之陳述，縱具有
    特別可信之情況，且為證明犯罪事實存否所必要者，仍不符
    上開規定，自不得依該規定採為斷罪之證據（九十四年度台
    上字第三七八二號、五六五一號判決、九十五年度台上字第
    三六三七號、四五五八號、四六０九號、五０二六號、五一
    六０號、五二五六號、六一七四號判決意旨）。
　(四)綜上所述，本院以為，為保障被告憲法上之對質詰問權，刑
  　事訴訟法關於傳聞法則之例外規定，除第一百五十九條之五
    ，因被告不爭執之「同意性」要件，以及第一百五十九條之
    四之特信性文書外，餘第一百五十九條之一及之三之例外規
    定（同法第一百五十九條之二非典型之傳聞法則例外），因
    未設任何限制，或限制過於寬鬆，而有侵害被告對質詰問權
    之憲法上訴訟權保障範圍，並且如此廣泛承認此類審判外陳
    述之證據能力，亦有違被告基於正當法律原則所得保障之對
    質詰問權。正如釋字第五八二號解釋理由書所言：「為確保
    被告對證人之詰問權，證人（含其他具證人適格之人）於審
    判中，應依人證之法定程序，到場具結陳述，並接受被告之
    詰問，其陳述始得作為認定被告犯罪事實之判斷依據。至於
    被告以外之人（含證人、共同被告等）於審判外之陳述，依
    法律特別規定得作為證據者（刑事訴訟法第一百五十九條第
    一項參照），【除客觀上不能受詰問者外】，於審判中，仍
    應依法踐行詰問程序」等語。是本院以為，證人、鑑定人於
    審判外向法官所為之陳述，如要在本案審判中取得證據能力
    ，除符合本法第一百五十九條之五的同意性要件以外，否則
    必須被告於該程序中之對質詰問權獲得確保，亦即符合「先
  　前的對質詰問權」法理，其於該程序向他法官所為之陳述，
    於本案審判中始有證據能力；如果審判外程序，被告對於證
    人等之對質詰問權未能行使，則該證人等在他程序向法官所
    為陳述仍不具證據能力，除另有「傳喚不能」（必要性）之
    要件外，本案審判中仍應傳喚該證人、鑑定人，使被告得以
  　對之行使對質詰問權。換言之，審判外證人向他法官所為之
    陳述，如欲使用於本案審判程序，必須依法具結，並且該被
    告之詰問權曾獲得確保，亦即應符合刑事訴訟法第一九六條
    ：「證人已由法官合法訊問，且於訊問時予當事人詰問之機
    會，其陳述明確別無訊問之必要者，不得再行傳喚」之規定
    ，其審判外向法官所為陳述，始具證據能力。至審判外向檢
    察官所為陳述，基於相同理由，本法第一百五十九條之一第
    二項之除書規定：「除顯有不可信之情況者外」，應結合第
    二百四十八條第一項之規定，以被告之對質詰問權於偵查中
    獲得保障為前提，始具證據能力。總之，基於合憲解釋原則
    ，刑事訴訟法第一百五十九條之一第一項必須與同法第一百
    九十六條結合；第二項必須與第二百四十八條第一項結合，
    實務上須以此目的性限縮之適用方式操作本條傳聞法則之例
    外規定，否則本法第一百五十九條之一，即可能發生違憲之
    結果。
　(五)惟又按被告以外之人於審判外之言詞或書面陳述，除法律有
  　規定者外，不得作為證據。被告以外之人於審判外之陳述，
    雖不符前四條（指刑事訴訟法第一百五十九條之一至第一百
    五十九條之四）之規定，而經當事人於審判程序同意作為證
    據，法院審酌該言詞陳述或書面陳述作成時之情況，認為適
    當者，亦得為證據。刑事訴訟法第一百五十九條第一項、第
    一百五十九條之五第一項，分別定有明文。
　(六)查各被告及其選任辯護人於準備程序中，除戊○○、己○○
  　及壬○○之辯護人對於證人即被害人甲○○之警詢筆錄，認
    係審判外之陳述，爭執其證據能力，戊○○之辯護人另以甲○○偵查中向檢察官之陳述，被告未在場行對質詰問權，爭
    執證據能力外，餘被告對於他被告，及證人即被害人之警詢
    、偵查訊問筆錄，均不爭執證據能力。經查本院於審判期日
    傳喚詰問證人甲○○，並分離調查證據程序，詰問證人即
    本件所有共同被告，並予被告本人與證人、他共同被告間，
    行使對質詰問權，證人等之證言，與警詢、偵查中所言一致
    部分，因被告對質詰問權已延緩至審判程序中確保，該與審
    判筆錄內容相同之警詢筆錄，自具證據能力；證人甲○○審
    判中所言與警詢、偵查不一致部分，警詢筆錄部分依據，偵
    查訊問筆錄部分類推刑事訴訟法第一百五十九條之二，既經
    被告就相同問題行使對質詰問權，而先前證人陳述時所受干
    擾較少，其所言具可信性，其審判外之陳述亦具證據能力。
二、被告本人審判外之筆錄
    按被告之自白，非出於強暴、脅迫、利誘、詐欺、疲勞訊問
    、違法羈押或其他不正之方法，且與事實相符者，得為證據
    。被告陳述其自白係出於不正之方法者，應先於其他事證而
    為調查。該自白如係經檢察官提出者，法院應命檢察官就自
    白之出於自由意志，指出證明之方法。刑事訴訟法第一百五
    十六條第一項、第三項分別定有明文。查被告等、辯護人等
    於準備程序、審判期日對於公訴檢察官提出被告等之警詢及
    偵查訊問筆錄之證據能力均不爭執，本院亦查無明顯事證足
    認檢察及警察機關於製作該等筆錄時，有對被告等施以法所
    禁止之不正方法等情事，是被告等審判外之部分自白陳述筆
    錄，及否認犯罪事實之陳述，均係出於其任意性所製作，自
    具證據能力。
貳、證明力部分
甲、有罪部分
一、按被告或共犯之自白，不得作為有罪判決之唯一證據，仍應
    調查其他必要之證據，以察其是否與事實相符，刑事訴訟法
    第一百五十六條第二項就此定有明文。其立法目的乃欲以補
    強證據擔保自白之真實性，亦即以補強證據之存在，藉以限
    制向有「證據之王」稱號的自白在證據上之價值，質言之，
    本條項乃對於自由心證原則之限制，關於自白之證明力，採
    取證據法定原則，使自白僅具有一半之證明力，尚須另有其
    他補強證據以補足自白之證明力。而所謂「補強證據」，最
    高法院七十四年台覆字第一０號曾經加以闡釋：「指除該自
    白本身以外，其他足資以證明自白之犯罪事實確具有相當程
    度真實性之證據而言。雖其所補強者，非以事實之全部為必
    要，但亦須因補強證據與自白之相互利用，而足以使犯罪事
    實獲得確信者，始足當之」。司法院大法官議決釋字第五八
    二號解釋文後段，對於本條項所謂「其他必要之證據」，著
    有闡釋，足為刑事審判上操作「自白」與「補強證據」時之
    參考標準，茲節錄引述如下：「刑事審判基於憲法正當法律
    程序原則，對於犯罪事實之認定，採證據裁判及自白任意性
    等原則。刑事訴訟法據以規定嚴格證明法則，必須具證據能
    力之證據，經合法調查，使法院形成該等證據已足證明被告
    犯罪之確信心證，始能判決被告有罪；為避免過分偏重自白
    ，有害於真實發見及人權保障，並規定被告之自白，不得作
    為有罪判決之唯一證據，仍應調查其他必要之證據，以察其
    是否與事實相符。基於上開嚴格證明法則及對自白證明力之
    限制規定，所謂『其他必要之證據』，自亦須具備證據能力
    ，經合法調查，且就其證明力之程度，非謂自白為主要證據
    ，其證明力當然較為強大，其他必要之證據為次要或補充性
    之證據，證明力當然較為薄弱，而應依其他必要證據之質量
    ，與自白相互印證，綜合判斷，足以確信自白犯罪事實之真
    實性，始足當之」。尤須強調者，民國九十二年九月一日修
    正生效之本條項，於原條文之「被告」之外，特增訂「或共
    犯」之規定，其目的不僅在限制被告自白之證明力，亦限制
    「共犯」自白之證明力，蓋所謂「共犯之自白」往往涉及「
    正犯」即他被告犯罪事實之陳述，為恐「共犯」因基於同為
    被告之身分，無庸具結而不受偽證罪之處罰，因而容有隨意
    攀誣他人之虞，致妨害司法公正，立法者特於此增訂有與被
    告本人自白相同之證明力限制。
二、次按共同被告不利於他被告之陳述，即應先分離審判程序，
    將該共同被告列為證人之地位，具結並詰問，以保障他被告
    之訴訟權，業如前述。惟須注意者，分離審判程序，將共同
    被告列為證人詰問之程序，僅係取得「證據能力」之作法，
    惟就「證明力」之限制層次言，即令程序上以分離審判程序
    ，將共同被告準用證人身分結證訊問，惟如係共犯之共同被
    告，其自白中對於他被告不利之陳述，仍應受刑事訴訟法第
    一百五十六條第二項之限制，換言之，【共犯之共同被告】
    所為自白，且有不利於他被告本人之陳述者，即令以證人證
    言之法定證據方法形諸於審判庭調查證據，仍不得以此「單
    一證言」為認定他被告犯罪之證據，始符前述刑事訴訟法第
    一百五十六條第二項，限制被告及共犯自白證明力之意旨。
    換言之，刑事訴訟法第二百八十七條之二之規定，仍應受到
    同法第一百五十六條第二項之特別規定的限制，除該共同被
    告之「自白」（即不利於他被告之證言）外，尚應有足為補
    強證據之其他證據，始得論罪科刑，方符正當法律程序之要
    求，及刑事訴訟法於此特設之證據法則。正如大法官許玉秀
    於釋字第五八二號解釋所提出之協同意見書所言：「同法第
    一百五十六條第二項所增訂之共犯自白規定，即應解釋為有
    共犯嫌疑之共同被告，就其與被告有關之供述證據，即便已
    經具結及詰問程序予以調查，仍應於該供述證據之外，另行
    調查其他必要之證據，不得以其供述證據，當作證明被告犯
    罪之其他必要證據；否則第一百五十六條第二項新增之規定
    ，即可能導致同法第二百八十七條之二形同具文，嚴格證明
    法則亦將遭到破壞，而違背憲法第八條及第十六條以法定程
    序保障被告訴訟權之本旨。至於不具共同被告身分之共犯，
    對於被告之犯罪事實，本為被告以外之人，其自白當然必須
    依人證之調查方法予以調查，乃自明之理」。查本案被告等
    人，實體法上係經檢察官指為共犯之嫌疑被告，程序法上亦
    經檢察官共同起訴而列為共同被告，其等屬共犯之共同被告
    地位，尚無疑問，對於其等自白及其中不利於他被告之陳述
    部分，其證據能力及調查證據之方法，應遵循本院前述所論
    述之證據法則，始謂合法適當。
三、訊據被告乙○○、己○○、戊○○、壬○○、辛○○均坦承
    有上述拘禁被害人甲○○以剝奪其行動自由之犯行，被告乙○○另坦承賭博犯行，被告戊○○另坦承有強制被害人交付
    三萬五千元之行無義務之事之犯行，被告癸○○則矢口否認
    犯行，辯稱（略以）：是戊○○找我，說是幫朋友討債，我
    被辛○○載，未與壬○○、辛○○等人共同毆打被害人云云
    。經查：
　(一)訊據證人即被害人甲○○、丁○○均坦承有與被告乙○○於
  　桃園縣桃園市○○路七四三號「茶自點餐飲店」之公眾得出
    入之場所內，以撲克牌賭博財物，乙○○輸給甲○○八萬七
    千元之事實，經核及互核與被告之自白相符，足認被告乙○○之自白具真實性，其賭博犯行，堪以認定。
　(二)訊據證人即被害人甲○○對於其如何經乙○○邀約，以及被
  　告己○○、戊○○、壬○○、辛○○及癸○○如何以兩部車
    夾擊其座車，致其行動受限，祇能依其等要求共同駕車至桃
    園縣龜山鄉下湖16之2 號之鐵皮工寮，並遭己○○、壬○○
    、辛○○毆打，以及戊○○要其交出身上的現金三萬五千元
    ，並轉交乙○○等情，業據其證述明確在卷，且與證人於偵
    查中證稱（略以）：「除了癸○○、戊○○、乙○○以外的
    人就開始打我，叫我想辦法籌錢。後來其他人先到隔壁房間
    去，乙○○先行離開，戊○○說要我好好配合就放我走人，
    我真的沒辦法籌錢，他就說不然三萬五千元就算賠他，就把
    三萬五千元放到自己口袋」等語（參見偵卷第一三六頁、本
    院九十六年六月二十日審判筆錄）明確相符。而證人即共同
    被告乙○○亦結證稱（略以）：「我在工寮外面抽煙，戊○○出來在屋外將三萬五千元要交給我，說是向被害人要的等
    語（參見本院九十六年六月二十六日審判筆錄）。又被告等
    經本院裁定分離審判，以證人身分具結證述，對於拘禁、毆
    打及在場親見毆打被害人等情，均證述詳實並互核相符在卷
    ，已足證被告等自白具真實性，被告等共同參與拘禁剝奪被
    害人行動自由之犯行，已堪認定。至癸○○雖辯稱其不知情
    云云，惟既與其他被告共同至「茶自點餐飲店」現場，又共
    同驅車至鐵皮屋，其親見其他被告毆打被害人而未制止，即
    令先前不知情，惟至現場開始即有將其他被告之行為視為自
    己之行為支配之意，自仍屬共同參與。又就強迫被害人交付
    三萬五千元一事，既僅戊○○一人向被害人索討身上金錢，
    其餘被告如非在另一房間，即在鐵皮屋外，或下山接丁○○
    等，足認其等均不知情，雖事後得知而不反對，惟我實務尚
    無承認所謂事後共犯，因認強制罪部分，僅戊○○一人犯之
    ，與其他被告無關。
  (三)至被告癸○○另指證（略以）：到鐵皮屋後，辛○○說約了
　　「金剛」過來，要我去帶路，為讓「金剛」可以辨識，我經
  　甲○○同意，開甲○○的車子下山，後來就被「金剛」他們
    押上車帶走，押到何處我也不清楚，被「金剛」及六、七個
    人打得滿臉是傷，然後「金剛」與他的兩位朋友，開車載我
    去接甲○○，甲○○上車後，他們一共四個人又在車上毆打
    我，之後拿到錢後才放了我等語。辛○○亦結證稱（略以）
    ：戊○○接到「金剛」的電話，說癸○○在他們手上，叫我
    們放了甲○○，戊○○就載甲○○去搭計程車，戊○○回來
    後，又接到「金剛」的電話，叫我們將從甲○○身上拿的錢
    放到桃園分局旁的銀行門口前機車上，用衛生紙包起來，他
    們自然會將癸○○釋放在桃園分局對面，我們照辦，「金剛
    」打電話要我們不要在附近逗留先離開，他自然會放了癸○○，我將車開到大湳時，接到「金剛」電話說癸○○已經釋
    放在桃園分局門口，幾分鐘後接到癸○○打來的電話，是跟
    計程車司機借的，跟我們約好地點，計程車司機將他載到大
    湳的縱貫路與我們會合，他一下車就倒下去了，頭整個腫起
    來，身上被煙頭燙，並說手好像斷了，我們將他送到署立桃
    園醫院去治療，有開驗傷單等語。訊據戊○○同結證稱（略
    以）：晚上十一時五分癸○○出去沒有回來，過了五分鐘後
    「金剛」打電話給我，說我弟弟（癸○○）在他手上，要我
    放人，我發現事情不對，電話中還有癸○○的唉叫聲。是金
    剛向癸○○問我的電話號碼，來電不是癸○○的電話，末尾
    號碼好像是５５，但我不確定。我在十一時十五、二十分開
    我的車載甲○○到萬壽路，幫他叫計程車，讓他離開。我有
    拿甲○○的三萬五千元交給乙○○，乙○○拿到桃園分局前
    面的衛生紙盒裡放，我也有看到「金剛」來取走。通聯紀錄
    上「金剛」會跟甲○○有這麼多通電話，是因為我們要他找
    出金剛等語。證人乙○○再結證稱（略以）：癸○○被「金
    剛」擄走，要求我們放了甲○○，我們放甲○○後，甲○○
    打電話給戊○○要求返還三萬五千元，他才要放了癸○○，
    後來我與戊○○將錢放在桃園分局前，將戊○○車上的衛生
    紙盒拿出來，把錢放在裡面，再放到分局前的機車上，打電
    話叫他們來取，是戊○○手機的號碼回撥回去，都是戊○○
    打的，我們隔一段距離在旁邊看，怕癸○○沒有被放回來，
    有看見他們來取回錢等語。互核各證人之證述一致。而癸○○尚提出行政院署立桃園醫院之診斷證明書一件附卷可證，
    經本院依職權函詢該醫院，該院函覆稱（略以）：「癸○○
    於九十五年九月十日至急診室就診，主訴被打，其傷勢說明
    (1)左面頰瘀紅腫三三公分，併左眼結膜下出血，(2)頸部瘀
  　紅二二公分，及一０．三公分，(3)左前臂瘀紅０．三
    ０．三公分傷口四處，(4)左前額瘀腫三二公分，(5)頭皮腫
    脹三三公分，及二二公分(6)主訴左肘腫痛」等語。依該
    等傷勢觀之，確屬遭毆打之情，且急診時間恰為九月十日，
    即九月九日本件案發時翌日。雖訊據證人「金剛」張修否認
    有押走並毆打癸○○，以及作為交換釋放甲○○情事，惟訊
　　據證人甲○○雖先稱不清楚丁○○或有其他人，在九月九日
  　那天晚上是不有毆打癸○○等語，惟又改稱事後有聽朋友說
    ，乙○○這邊的人也有被毆打等語。而甲○○與丁○○之手
    機，自九月九日當晚九時二十六分起，十時許、十一時許，
    以及凌晨，即有多達至少七通之通聯紀錄，有該等手機之通
    聯紀錄在卷可證，而甲○○對於如何離開，陳述模糊不清，
    是甲○○、丁○○之陳述不足採信，自以被告等相符一致之
    上述證言可信，而認甲○○、丁○○涉嫌傷害（是否合法告
    訴尚須由檢察官查明），丁○○另涉妨害自由罪嫌，本院依
    職權告發之。
　(四)綜上所述，被告癸○○所辯不可採，其餘告上述補強證據互
  　核相符，應認為真，其等犯行明確，應予論罪科刑。
四、核被告等所為均係犯刑法第三百零二條第一項以非法方法，
    剝奪人行動自由之妨害自由罪，被告乙○○另犯刑法第二百
    六十六條第一項之公眾得出入之場所賭博罪，被告戊○○另
    犯刑法第三百零四條第一項之使人行無義務之事之強制罪。
    檢察官認被告等所犯分別為結夥三人以上、攜帶兇器之加重
    強盜罪，容有誤會（理由詳如後述），惟起訴事實已敘及妨
    害自由、強制罪之犯罪事實，本院於未侵害事實同一性之下
    ，並踐行刑事訴訟法第九十五條之告知義務併列變更法條，
    予被告等答辯之機會，對檢察官、被告等自不致產生突襲，
    而得變更法條論處。被告乙○○、己○○、戊○○、壬○○
    、辛○○及癸○○就妨害自由罪部分，互有將對方行為視為
    自己行為支配之意，均有犯意聯絡及行為分擔，為共同正犯
    。被告乙○○所犯賭博罪、戊○○所犯強制罪，均與所犯妨
    害自由罪間，犯意各別、行為互殊，應予分論併罰。被告己○○、戊○○、壬○○有如事實欄一所述之前案執行紀錄，
    均有臺灣高等法院被告前案紀錄表各一件附卷可查，被告己○○、戊○○、壬○○均受有期徒刑之執行完畢，五年以內
    再犯本件有期徒刑以上之罪，均為累犯，均應依刑法第四十
    七條第一項之規定，加重其刑。爰審酌被告等均年輕力壯，
    被告乙○○賭博對於社會風氣之影響，被害人涉嫌詐賭，固
    有可議，惟被告乙○○為主張合法權利，被告己○○、戊○○、壬○○、辛○○及癸○○為他人主張權利，卻不思循正
    當途逕，而以剝奪行動自由之方式，造成被害人心生畏懼，
    甚至亦不惜觸法，以求脫身及索回金錢之犯罪動機、手段、
    所生危害，以及被告等至調查證據程序後，始面對自己參與
    之犯行，所造成之延滯及耗費之司法資源，被告癸○○否認
    犯行，餘被告於言詞辯論時均坦承犯行等犯後態度等一切情
    狀，分別量處如主文所示各罪，併就被告乙○○賭博罪部分
    ，另諭知易服勞役之折算標準，及被告辛○○、壬○○、癸○○部分，另諭知易科罰金之折算標準。又查被告等犯罪時
    間在九十六年四月二十四日之前，所犯之罪均合於中華民國
    九十六年罪犯減刑條例第二條第一項第三款規定之減刑要件
    ，爰均減其等宣告刑二分之一，並就減得之刑另分別諭知易
    科罰金、易服勞役（指被告乙○○賭博罪部分）之折算標準
    ，戊○○部分，並定其應執行之刑。
乙、變更法條及不另為無罪、不另為不受理之諭知部分
一、公訴意旨認被告等共同向被害人強取金錢三萬五千元之犯行
    ，構成刑法第三百三十條、第三百二十一條第一項第三款、
    第四款之攜帶兇器、結夥三人以上之加重強盜罪等語。
二、按被告未經審判證明有罪確定前，推定其為無罪。犯罪事實
    應依證據認定之，無證據不得認定犯罪事實。不能證明被告
    犯罪者，應諭知無罪之判決。刑事訴訟法第一百五十四條第
    一項、第二項，及同法第三百零一條第一項前段，分別定有
    明文。復按刑事訴訟上證明之資料，無論其為直接證據或間
    接證據，均須達於通常一般之人均不致有所懷疑，而得確信
    其為真實之程度，始得據為有罪之認定，若其關於被告是否
    犯罪之證明未能達此程度，而有合理之懷疑存在時，致使無
    從形成有罪之確信，在刑事訴訟「罪疑唯輕」、「無罪推定
    」原則下，依據「罪證有疑，利於被告」之證據法則，即不
    得遽為不利被告之認定，最高法院七十六年台上字第四九八
    六號判例意旨曾強調此一原則，足資參照。末按刑法第二百
    七十七條第一項之罪，須告訴乃論；告訴乃論之罪，告訴人
    於第一審辯論終結前，得撤回其告訴；又告訴乃論之罪，其
    告訴經撤回者，應諭知不受理之判決。刑法第二百八十七條
    、刑事訴訟法第二百三十八條第一項、同法第三百零三條第
    三款分別定有明文。再按法院諭知不受理之判決，得不經言
    詞辯論為之，刑事訴訟法三百零七條另定有明文。
三、訊據被告等均否認有強盜犯意，均辯稱因為乙○○遭人詐賭
    且已給付被害人四萬元，係為乙○○出面討公道等語。而被
    告癸○○辯稱不知情當日要為何事云云。經查被告等對被害
    人有施以如上所述妨害自由、傷害等強暴手段，業如前述，
    而被害人甲○○因心生畏懼交付三萬五千元予被告戊○○，
    再轉由被告乙○○收受，其餘被告對於甲○○給付三萬五千
    元之事亦於事中或事後知悉，惟被害人甲○○事後尚因丁○○以押走癸○○之方式，獲得釋放及索該筆金錢，因而檢察
    官對於被害人交付金錢之當時，是否係處於不能抗拒之程度
    ，或係先「虛與委蛇」，待丁○○前來「解圍」，尚非不能
    抗拒，而係不願抗拒之情，已有合理懷疑，且惟查強盜罪之
    主觀犯意須為自己或第三人不法所有之犯意，而使被害人交
    付財物，本件爭點厥為被告等押走拘禁甲○○之行為，是否
    係出於不法所有之犯意。而被告乙○○究竟於九月二日晚上
    在「茶自點餐飲店」賭輸錢後，是否有當場先給付四萬元予
    甲○○，即為重要之前提事實，足以認定其餘被告是否係為
    乙○○索回該筆款項而為上述押人犯行，以及乙○○自戊○○處收受被害人三萬五千元之意圖。而被告乙○○已給付甲○○四萬元之情，雖業據偵查檢察官於起訴書敘明而不爭執
    ，惟準備程序中又經當事人爭執，且為本案重要爭點，確有
    查明之必要：
　(一)經查乙○○詳細證稱其在「茶自點餐飲店」巧遇丁○○，並
  　經丁○○邀約，與甲○○、丁○○共同以撲克牌玩「大老二
    」，以一點二十元賭博財物，於最後一注牌，因甲○○、丁○○訂下許多「怪規則」導致一次賭輸甲○○八萬七千元，
    丁○○則輸給甲○○一點點，因無力償還，經當場協商，甲○○同意免除零頭七千元，並可分期給付，又因係丁○○邀
    約，造成乙○○輸這麼多錢，所以丁○○告知代貼一萬元，
    乙○○先給付四萬元，尚欠三萬元部分，甲○○同意乙○○
    日後領薪時給付，而因乙○○、女友庚○○身上均僅有幾千
    元，遂請庚○○回家先向家人商借現金三萬元，加上乙○○
    、庚○○身上湊得之一萬元，當日即先給付甲○○四萬元，
    請己○○幫忙時有告知己○○，已先給付甲○○四萬元等語
    。另訊據證人庚○○亦結證稱，當日有回家向父親商借四萬
    元，為清償男友乙○○之賭債，父親給了三萬多元，加上身
    上的幾千元，當日湊足四萬元，由乙○○當場交付甲○○等
    語。經核與被告乙○○上述辯稱及證述，除對於庚○○究係
    回家商借三萬或四萬元部分有所不一致外，餘大致相符。至
    商借款項為三萬元或四萬元，乙○○與庚○○之陳述雖有出
    入，惟經其等對質，庚○○證稱父親實際提供三萬多，快四
    萬元，加上自己身上另有幾千元，湊足四萬元等語，此與乙○○於準備程序所稱其與庚○○身上另有數千元不等，因而
    由庚○○回家商借三萬元，湊足四萬元予甲○○等語，難謂
    非不一致，蓋庚○○究係自父親處取得三萬或四萬元，是否
    加上自己身上之數千元，一併交給乙○○，庚○○未必詳細
    告知乙○○，就乙○○之理解，四萬元中之一萬元係其與庚○○所湊足，庚○○僅向家中商借三萬元，尚難謂有牴觸。
    至被告乙○○於警詢中陳稱遭甲○○詐賭，積欠之八萬七千
    元賭債均未清償等語，與乙○○上述所辯稱已先給付甲○○
    四萬元等語，雖顯有不符，惟乙○○於審判中解釋稱，警詢
    中因為太緊張，害怕說有拿錢變成賭博，所以才會說未清償
    等語。輔以乙○○因在家中睡覺，突遭司法警察拘提到案之
    外部情狀，確會導致被告緊張，尚符經驗法則，加上不諳法
    律之被告，往往「自作主張」而於警詢時為不實之陳述或一
    概否認，尚非不可想像。又查其餘共同被告戊○○、辛○○
    、壬○○均辯稱要去幫忙時，已聽聞乙○○遭詐賭並已給付
    四萬元，卻還遭索討之情，經核與乙○○同日分遭警拘提之
    辛○○於警詢中即陳稱，據其他人告知乙○○已經給被害人
    四萬元等語，又戊○○亦於同日移送檢察官偵查訊問時陳稱
    ，己○○找其幫忙時，有告知乙○○表示已清償四萬元，但
    對方還要向之索債等語。至己○○於偵查中因另案在監執行
    ，審判中始經本院借提到案，審判中亦表示乙○○請其幫忙
    時有告知遭詐賭且已給付對方四萬元，對方還要錢，己○○
    請壬○○、戊○○幫忙時，亦轉知此事等語。是不論同日分
    遭警拘提之被告辛○○、戊○○，或偵查中因另案在監，可
    能與其他被告勾串之己○○，均陳稱乙○○有先給付四萬元
    等語，是乙○○所辯尚非不足採信。
　(二)至訊據證人即被害人甲○○，及「金剛」丁○○，均否認乙○○於當日曾先給付四萬元等語，經核與甲○○警詢、偵查
    以證人即被害人身分所述，乙○○從未清償一分錢等語雖相
    符。惟查證人丁○○即為檢察官起訴書所指涉犯賭博罪嫌之
    「金剛」，業經本院受命法官於準備程序先予傳訊丁○○，
    以釐清丁○○是否為被告等所指之「金剛」其人時，丁○○
    固不否認其外號「金剛」，且認識甲○○，惟除始終否認有
    拘禁癸○○行動自由及毆打情事外，即令就其是否與乙○○
    、甲○○在「茶自點餐飲店」有賭博現金之事實，先亦全盤
    否認，嗣經與被告乙○○於準備程序中對質，始承認有賭博
    現金，以及乙○○欠甲○○八萬多元之事實。是丁○○為隱
    瞞其可能涉及之賭博，甚或因詐賭涉犯詐欺取財犯嫌，以及
    妨害自由、傷害等犯嫌，而有陳述前後不一，意圖掩飾罪嫌
    之情。至證人即被害人甲○○雖坦承有與被告乙○○、丁○○賭博，以及乙○○積欠其八萬餘元之賭博事實，惟亦否認
    有詐賭情事，且證稱係其主動降價，只要被告乙○○清償三
    萬元等語。惟查甲○○未能說明八萬餘元之賭債，何以願意
    主動降價為三萬元之原因，且對於乙○○積欠之賭債數額，
    陳述亦有前後不一，準備程序中證稱：「我說既然是賭債，
    只要他給我四萬元就好，但他當天沒有給我，我說他下次領
    薪時，一次給我四萬元，但之後也沒有給我」等語；審判中
    復證稱：「八萬元賭債打折下來剩下二萬五千元，約定九月
    五日領到薪水先給二萬五千元的一半，另外一半要到再下個
    月領薪水時再給」等語；警詢及偵查中則直接稱乙○○欠其
    賭債三萬元等語。足認甲○○陳述已有前後不一，雖最後甲○○證稱應以偵查中所述三萬元為真，且「三萬元」之數字
    與被告於準備程序中另提出其於九月六日曾遭甲○○以手機
    簡訊索討債務之簡訊畫面一件（試圖證明其曾遭甲○○恐嚇
    之證據）經本院附卷，其上載有「機會已經給你了，你還是
    不打給我，你想找難看也沒關係，遇到就不是三萬能處理的
    」等文字相符，惟此數字與被告乙○○所辯給付四萬元予甲○○，再扣除丁○○願代貼的一萬元，八萬元賭債僅餘「三
    萬元」之數字亦符。而簡訊上所指「遇到就不是三萬能處理
    的」等文字，固然可能解釋為「被害人同意降價為三萬元，
    惟被告均未給付，而改為要索回全部八萬元之賭債」，惟被
    告所辯「丁○○要代貼的一萬元也要乙○○清償」，亦屬該
    文義得涵括，甚且甲○○可能意指「除給付三萬元外，尚要
    另索取其他金額，甚或要另對乙○○有所不利」，亦難謂非
    該文義意涵。是甲○○、丁○○或因畏懼如陳述甲○○已收
    乙○○部分金額，將招致賭博，甚或係詐賭而涉犯詐欺罪嫌
    ，始堅為乙○○從未給付一分錢之不實陳述，亦有可能。又
    此部分證人甲○○、丁○○因為免自證己罪而有不實陳述，
    自難認有涉犯偽證罪嫌，爰不告發。
  (三)證人甲○○、丁○○對於被告乙○○所指其在「茶自點餐飲
    店」與甲○○、丁○○共同以撲克牌玩「大老二」，以一點
    二十元賭博財物，只有於最後一注牌，因甲○○、丁○○訂
    下許多「怪規則」導致一次賭輸甲○○新臺幣八萬七千元，
    之事實，均不否認。被告乙○○主觀上懷疑遭其等詐賭，而
    甲○○於經被告等押往拘禁地點時，亦坦承有詐賭，且為丁○○所主導，雖甲○○強調係情勢所迫，不得不推給丁○○
    等語，惟僅以一把牌，一點二十元，即一次賭輸八萬餘元，
    加上乙○○係於店內「巧遇」丁○○，而又恰巧其等正在玩
    撲克牌，乙○○主觀上有此懷疑，尚非無據，是其主觀上認
    為先前已給付之賭債，係遭甲○○、丁○○詐騙，其餘被告
    透過己○○告知，亦同此認定，想索回遭詐騙之金錢，甚且
    另請求損害賠償，當屬人情之常，因而尚難證明被告等有不
    法所有之主觀意圖及故意。
　(四)又查證人甲○○雖證稱被告癸○○曾持槍枝抵住其背後等語
  　，訊據癸○○堅決否認，其餘被告亦均否認在卷，而甲○○
    亦無法明確證明所持之物確為槍枝，又查無扣案槍枝，是難
    以證明被告等有持兇器犯本件犯行。
　(五)綜上所述，乙○○既曾先給付甲○○四萬元，且其餘被告亦
  　獲知此事，而戊○○亦係基於為乙○○索回該四萬元，所以
    要求甲○○將身上三萬五千元交付，並稱就當作甲○○當日
    僅贏五千元等語。被告等所辯並非基於強盜之意圖，尚可採
    信，檢察官既未能提出其他積極證據證明被告等主觀上另有
    不法所有之意圖，基於罪疑唯輕原則，尚難以強盜罪相繩，
    更無成立加重強盜罪之可能。
四、被告等所為僅構成妨害自由罪，戊○○另犯強制罪，此部分
    經本院變更法條，業如前述。又查被害人甲○○於準備程序
    撤回對被告等之傷害告訴，經記明筆錄，就傷害部分本應諭
    知不受理，強盜部分本應諭知無罪，惟本應為無罪及不受理
    諭知之部分，因檢察官所認，與本院認定有罪之共同妨害自
    由，及戊○○另犯強制罪部分，有吸收犯之實質上一罪之關
    係，自不另為無罪及不受理判決之諭知。
據上論斷，應依刑事訴訟法第二百九十九條第一項前段、第三百
條，刑法第二十八條、刑法第三百零二條第一項、第三百零四條
第一項、第二百六十六條第一項前段、第四十七條第一項、第四
十一條第一項前段、第四十二條第三項前段、第五十一條第五款
，刑法施行法第一條之一第一項、第二項，中華民國九十六年罪
犯減刑條例第二條第一項第三款、第七條、第九條，判決如主文
。
本案經鍾雅蘭檢察官到庭執行職務
中　　華　　民　　國　　96　　年　　7 　　月　　17 　　日
                  　　臺灣桃園地方法院刑事第六庭
　　　　　　　　　　　　　審判長法　官　黃  梅  淑
                                法　官　崔　秉　君（於
　　　　　　　　　　　　　　　　　　　　　96年7 月1 日離
                                        　職，無法簽名，
                                        　惟之前參與評議
                                          完成，黃梅淑註
                                          記）
　　　　　　　　　　　　　　　　法　官　錢　建　榮
以上正本證明與原本無異。
如不服本判決，應於判決送達後10日內向本院提出上訴狀（應附
繕本），其未敘述上訴理由者，應於上訴期間屆滿後20日內補提
理由書狀於本院，上訴於臺灣高等法院。
  　　　　　　　　　　　　　　　書記官　劉  寶  霞
中　　華　　民　　國　　96　　年　　8 　　月　　14　　日
附錄論罪科刑法條全文
中華民國刑法第266條
在公共場所或公眾得出入之場所賭博財物者，處 1 千元以下罰金
。但以供人暫時娛樂之物為賭者，不在此限。
當場賭博之器具與在賭檯或兌換籌碼處之財物，不問屬於犯人與
否，沒收之。
中華民國刑法第302條
私行拘禁或以其他非法方法，剝奪人之行動自由者，處 5 年以下
有期徒刑、拘役或 3 百元以下罰金。
因而致人於死者，處無期徒刑或 7 年以上有期徒刑，致重傷者，
處 3 年以上 10 年以下有期徒刑。
第 1 項之未遂犯罰之。
中華民國刑法第304條
以強暴、脅迫使人行無義務之事或妨害人行使權利者，處 3 年以
下有期徒刑、拘役或 3 百元以下罰金。
前項之未遂犯罰之。
